【裁判字號】    97,家聲,161
【裁判日期】    970506
【裁判案由】    選任特別代理人
【裁判全文】
臺灣臺中地方法院民事裁定             97年度家聲字第161號
聲  請  人  丙○○
特別代理人  台中縣政府社會處處長甲○○
相  對  人  乙○○
上列原告聲請選任特別代理人事件，本院裁定如下：
    主  文
選任台中縣政府社會處處長甲○○於聲請人丙○○對相對人乙○
○提起臺灣臺中地方法院九十七年度家訴字第一０四號確認親子
關係存在等訴訟中，為聲請人丙○○之特別代理人。
    理  由
一、本件聲請意旨略以：相對人乙○○與人同居，於民國八十六
    年八月二十一日生育聲請人丙○○，相對人因聲請人之生父
    不明，未向戶政機關申辦登記，相對人將聲請人委託褓姆王
    銀亮夫婦照顧，每月褓姆費一萬五千元，繳至九十二年六月
    因經濟困難未繳，相對人因此不敢與褓姆聯繫，嗣因九十三
    年聲請人入學需申報戶籍資料，相對人至原生產之婦產科診
    所查詢聲請人資料，但原接生之診所負責人病逝，原診所舊
    時資料並未留存，查無聲請人出生證明資料，幸透過台中市
    政府以免遷戶籍入學方式，聲請人始得就讀台中縣龍泉國小
    四年級。按父母子女關係是否存在，不惟影響雙方身分，且
    有關於雙方因身分而產生之法律關係亦將隨之變動，為使兩
    造親子關係明確，聲請人自得提起確認親子關係存在之訴。
    惟因聲請人屬限制行為能力人，請准依民事訴訟法第五十一
    條第二項規定，選任台中縣政府社會處處長甲○○為聲請人
    之特別代理人，以保障聲請人之合法權益。
二、按無訴訟能力人有為訴訟之必要，而無法定代理人，或法定
    代理人不能行代理權者，其親屬或利害關係人，得聲請受訴
    法院之審判長，選任特別代理人，民事訴訟法第五十一條第
    二項定有明文。次按民事訴訟法第五十一條第二項所謂法定
    代理人不能行使代理權，不僅指法律上不能（如經法院宣告
    停止其權利）而言，並包括事實上之不能（如心神喪失、利
    害衝突、行方不明等）在內（最高法院五十年度臺抗字第一
    八七號判例意旨可資參照）。
三、經查：本件聲請人丙○○屬限制行為能力人。又依聲請人主
    張，聲請人之生父不明，其生母即為本件訴訟之對造人，事
    實上亦不得為聲請人之本件訴訟代理人。揆諸前揭說明，聲
    請人之法定代理人即其生母既不能於本件訴訟行使代理權，
    自有為其選任特別代理人之必要。參以聲請人現由台中縣政
    府安排於台中縣龍泉國小就讀，則聲請人聲請選任台中縣政
    府社會處處長甲○○為其特別代理人，自屬有據，應予准許
    。
四、依民事訴訟法第五十一條第二項，裁定如主文。
中    華    民    國    97    年    5     月     6    日
                  家事法庭      法  官  簡賢坤
以上為正本係照原本作成。
如對本裁定抗告，須於裁定送達後十日內向本院提出抗告狀，並
繳納抗告費用新臺幣一千元。
中    華    民    國    97    年    5      月    6    日
                                書記官  林錦源


司法院資訊處製作；財團法人民間司法改革基金會備份。
